【裁判字號】    98,上訴,4385
【裁判日期】    981130
【裁判案由】    毒品危害防制條例
【裁判全文】
臺灣高等法院刑事判決                98年度上訴字第4385號
上  訴  人
即  被  告  甲○○
                    國民
上列上訴人因違反毒品危害防制條例案件，不服臺灣板橋地方法
院98年度訴字第3062號，中華民國98年9月14日第一審判決（起
訴案號：臺灣板橋地方法院檢察署98年度毒偵字第5792號），提
起上訴，本院判決如下：
    主  文
上訴駁回。
    理  由
一、依刑事訴訟法第350條、第361條、第362條、第367條規定，
    不服地方法院之第一審判決而上訴者，須提出上訴書狀，並
    應敘明具體理由，為上訴必備之程式；其所提出之書狀未敘
    述上訴理由，或僅曾以言詞陳述上訴理由者，均應於上訴期
    間屆滿後20日內補提理由書於第一審法院。第一審法院經形
    式審查，認逾期未補提上訴理由者，應定期間先命補正，逾
    期未補正者，為上訴不合法律上之程式，應以裁定駁回。倘
    已提出上訴理由，但所提非屬具體理由者，則由第二審法院
    以上訴不合法律上之程式，判決駁回。而所謂具體理由，必
    法院未依聲請調查亦未說明理由，或援用證據不當，但除去
    該證據仍應為同一事實之認定），皆難謂係具體理由，俾與
    第二審上訴制度旨在請求第二審法院撤銷、變更第一審不當
    或違法之判決，以實現個案救濟之立法目的相契合，並節制
    濫行上訴（最高法院97年度台上字第892號決參照）。又觀
    諸刑事訴訟法第361條修正之立法說明三，謂「原審法院對
    上訴書狀有無記載理由，應為形式上之審查，認有欠缺，且
    未據上訴人自行補正者，應定期間先命補正，爰於第三項後
    段明定。至上訴理由是否具體，係第二審法院審查範圍，不
    在命補正之列」，故修正後該規定所指應由第一審法院先命
    補正之「上訴書狀未敘述理由」，係指上訴書狀僅聲明對原
    判決不服，就不服理由未為任何敘述，自形式上觀察，可認
    係未提出上訴理由之情形而言，若上訴書狀對不服之理由已
    有所敘述，僅敘述不具體者，究有別於「未敘述理由」，自
    不生應依該規定命補正之問題。同此旨趣，刑事訴訟法第36
    7條增列為不合法情形之「上訴書狀未敘述理由」者，亦應
    採相同解釋。又上訴書狀已敘述上訴理由，但所述不「具體
    」者，雖非「上訴書狀未敘述理由」一語涵攝之範圍，然既
    不符合「上訴書狀應敘述『具體』理由」之規定，仍屬上訴
    「不合法律上之程式」，且依上開立法說明，此類不合法，
    不在得補正之列，法院自毋庸命補正；而由第二審法院逕認
    上訴不合法，以判決駁回（最高法院97年度台上字第892號
    、第3599號、第3889號判決參照）。
二、本件原判決認定上訴人即被告甲○○前因施用毒品案件，經
    臺灣板橋地方法院裁定送勒戒處所觀察、勒戒，於民國89年
    3月16日認無繼續施用毒品傾向釋放出所，經臺灣板橋地方
    法院檢察署檢察官為不起訴處分確定在案。復因偽造文書案
    件，經同法院判處有期徒刑4月，於90年8月9日易科罰金執
    行完畢（以上不構成累犯）。又於93年間因施用毒品案件，
    經同法院判處有期徒刑1年確定；另因違反麻醉藥品管理條
    例案件，經最高法院判處有期徒刑2年10月確定；於97年2月
    5日因縮短刑期假釋出監交付保護管束，98年3月10日保護管
    束期滿，撤銷未經假釋，以已執行完畢論（以上構成累犯）
    。詎其仍未戒除毒癮，復基於施用第一級毒品之犯意，於98
    年7月5日為警採尿前回溯26小時內之某時，在臺北縣中和市
    ○○街410巷18弄10號2樓住處，以注射之方式施用第一級毒
    品海洛因1次。嗣於98年7月5日因另案為警查獲，經警採集
    其尿液檢體送驗結果呈嗎啡類之陽性反應等情，係以：上揭
    事實，業據被告坦承不諱，而員警查獲被告後所採集之尿液
    檢體，經檢驗結果確呈嗎啡類之陽性反應，有臺灣檢驗科技
    公司98年7月22日出具之濫用藥物檢驗報告1紙可證。因認上
    訴人施用第一級毒品之犯行明確。論被告以施用第一級毒品
    罪（累犯），處有期徒刑7月。已詳敘其認定被告犯罪事實
    之證據及理由，於法尚無不合。上訴意旨略以：上訴人於搶
    奪案發時遭警方逮捕當時，向警方坦承近日有施用毒品，並
    主動告知警方願意採尿並接受法律制裁，實屬自首之行為，
    並非遭警方查獲，請念及上訴人勇敢坦承之自首行為，從輕
    量刑云云。惟查：上訴人於警員詢問其施用何種毒品時，供
    稱皆係吸食「安非他命」，有警詢筆錄可考。上訴人指其另
    案遭警方逮捕時，向警方坦承近日有施用毒品（安非他命）
    一節，縱認屬實，亦不足以認為原判決有何不當或違法。
    本件上訴人於尿液檢驗報告完成後，向檢察官坦承其有施用
    「海洛因」，要屬「自白」而非「自首」。又量刑之輕重，
    係屬事實審法院得依職權自由裁量之事項，茍於量刑時，已
    依行為人之責任為基礎，並斟酌刑法第57條各款所列情狀，
    而未逾越法定範圍，又未濫用其職權，即不得遽指為違法。
    本件原判決於量刑時，已依上揭規定，審酌上訴人之素行、
    犯罪之動機、目的、施用毒品所生危害暨犯罪後「坦承犯行
    」之態度等一切情狀，量處上訴人有期徒刑7月，既未逾越
    法定刑度，亦未濫用其自由裁量之權限，刑度亦屬妥適，核
    無不當或違法之情形。上訴意旨誤「自白」為「自首」，並
    以原審量刑時已審酌之坦承犯行之態度，泛指原審量刑過重
    ，揆諸上開說明，自難謂已敘述具體理由，俾與第二審上訴
    制度旨在請求第二審法院撤銷、變更第一審不當或違法之判
    決，以實現個案救濟之立法目的相契合，並節制濫行上訴。
    本件上訴不合法律上程式，爰不經言詞辯論，逕以判決駁回
    。
據上論斷，應依刑事訴訟法第367條前段、第372條，判決如主文
。
中    華    民    國    98    年    11    月    30    日
                  刑事第七庭  審判長法  官  陳晴教
                                    法  官  游紅桃
                                    法  官  楊智勝
以上正本證明與原本無異。
如不服本判決，應於收受送達後10日內向本院提出上訴書狀，其
未敘述上訴之理由者並得於提起上訴後10日內向本院補提理由書
（均須按他造當事人之人數附繕本）「切勿逕送上級法院」。
                                    書記官  林桂玉
中    華    民    國    98    年    12    月    2     日


司法院資訊處製作；財團法人民間司法改革基金會備份。
